【裁判字號】    93,上更(一),740
【裁判日期】    950330
【裁判案由】    殺人
【裁判全文】
臺灣高等法院刑事判決             93年度上更(一)字第740號
上  訴  人
即  被  告  丁○○
                    (
選任辯護人  陳增機律師
上列被告因殺人案件，不服臺灣臺北地方法院91年度重訴字第33
號，中華民國93年4月30日第一審判決（起訴案號：臺灣臺北地
方法院檢察署91年度偵字第10355號），提起上訴，判決後經最
高法院發回，本院判決如下：
    主  文
原判決撤銷。
丁○○殺人，處有期徒刑拾肆年，褫奪公權拾年。
    事  實
一、丁○○曾因殺人等案件，於民國79年間，經本院判決應執行
    有期徒刑16年，並經最高法院駁回上訴確定，嗣於80年間經
    裁定減刑為有期徒刑11年，並於83年2月6日假釋出監。丁○○又於83年間因煙毒案件，經本院判處有期徒刑3年2月確定
    ，嗣經裁定撤銷假釋及定應執行之刑為有期徒刑6年7月21日
    ，並於89年3月15日假釋出獄，假釋期滿日為93年4月28日。
    丁○○與甲○○、乙○均為朋友，丁○○於91年6月9日22時
    許，與乙○前往臺北市○○街○段「乖乖卡拉OK店」飲酒後
    （未達精神耗弱或心神喪失狀態），於同日23時50分許，二
    人一同前往甲○○位在臺北市萬華區○○○路○段15巷2號後
    方之住處。丁○○與甲○○不知何故而起衝突，丁○○竟基
    於殺人犯意，持其所有隨身攜帶之尖刀一支，接續刺向甲○○胸口二刀深入胸腔，致甲○○因胸部刀器穿刺傷引起心包
    填塞與失血性休克不支倒地，丁○○隨即持上開尖刀逃離現
    埸，甲○○經送往臺北市立和平醫院急救後，延至91年6 月
    10日凌晨三時許傷重不治身亡，丁○○則於91年6月10日8時
    許，在台北縣重陽橋上將上開尖刀丟於橋下河裏。
二、案經台北市政府警察局萬華分局報請台灣台北地方法院檢察
    署檢察官偵查起訴。
    理  由
一、訊據上訴人即被告丁○○矢口否認有何殺人犯行，辯稱：被
    害人甲○○為丙○○殺死，伊係受丙○○利誘而替丙○○頂
    罪，伊先前之自白並不實在，被害人非伊所殺云云。
二、經查：
  (1)本件被害人死亡之原因，為胸部刀器穿刺傷引起心包填塞與
    失血性休克致死，及被害人死亡時間約為91年6月10日凌晨3
    時許等情，業經台灣台北地方法院檢察署檢察官督同法醫師
    相驗及解剖鑑定屬實，復經法務部法醫研究所鑑定無誤，有
    該署驗斷書、相驗屍體證明書、勘驗筆錄、該所鑑定書各一
    份附卷可稽，而被告亦不爭執上情，是此部分事實，堪予認
    定。
  (2)本件被害人係遭被告持上開尖刀於上揭時地殺死，且被告殺
    被害人前被告雖有喝酒但尚未達精神耗弱或心神喪失狀態，
    又被告逃離現埸後將上開尖刀於91年6月10日八時許丟於台
    北縣重陽橋下河裏之事實，業據被告於警方詢問、檢察官偵
    訊及原審法院訊問時坦承不諱（見91年度偵字第10355號卷
    自第5頁至第8頁、自第41頁至第42頁、第51頁、自第57頁至
    第58頁及原審91年度聲羈字第148號卷第6頁），核與證人乙○於原審所證述其與被告喝完酒後一起去上開兇殺地點找被
    害人，被害人當時在看電視，其上完廁所後發現被害人手拿
    著棍子支撐著站在門口胸部有血，伊將被害人衣服脫下，換
    上其自己之外衣，不久被害人就昏迷，被告已跑掉（見原審
    91年度重訴第148號卷自第87頁至第98頁），及證人林玉萍
    於警方詢問時稱91年6月10日凌晨1時許，被告打電話給伊表
    示被告拿刀殺了被害人【見91年度偵字第10355號卷第17 頁
    背面，因被告自承91年6月10日凌晨確有打電話給林玉萍（
    見原審91年度重訴第148號卷第34頁），且被告及辯護人於
    本院審理時，均僅抗辯證人林玉萍於警方詢問時陳述內容之
    正確性並未爭執其證據能力（見本院95年3月16日審判程序
    筆錄），依刑事訴訟法第159條之5第2項規定，證人林玉萍
    於警方詢問時之陳述得作本件證據，附此敘明。】之情節大
    致相符，且被告自白殺被害人之手法，亦與前揭法務部法醫
    研究所所鑑定被害人之胸部有二處刀傷之情節一致，可見被
    告所為殺被害人之自白與事實相符（被告曾自白其係因被害
    人於91年6月7日因購買安非他命而遭警方查獲，而被害人便
    懷疑是被告向警方檢舉害他被查獲，雙方因此爭執，被告始
    下手殺被害人，然因被害人91年間並無刑案紀錄，此有被害
    人之本院被告前案紀錄表可參，可見被告自白其與被害人爭
    執之原因與事實不符，被告此部分自白尚不足採，但不礙其
    自白殺被害人之真實性，特此敘明。），亦即其殺被害人之
    自白，足堪採信。
  (3)雖然被告事後否認殺被害人，並稱乃受丙○○利誘而替丙○○頂罪云云。然此為證人丙○○所否認，而證人乙○亦證稱
    當時伊與被告、被害人，被害人當時在看電視，其上完廁所
    後發現被害人手拿著棍子支撐著站在門口胸部有血，不久被
    害人就昏迷，被告已跑掉等語，可見案發當時證人丙○○並
    不在案發現場。尤其再參酌被告自稱91年6月10日早上8時許
    先打電話予丙○○，雙方進而在丙○○家裏約定由被告頂罪
    等語（見原審91年度重訴第148號卷第第158頁）可知，若被
    告與丙○○確有約定由被告頂罪，亦是91年6月10日8時以後
    之事，但徵之如前述證人林玉萍稱91年6月10日凌晨1時許，
    被告打電話給伊表示被告拿刀殺了被害人，可證被告有關其
    與丙○○約定由被告頂罪之辯解，不合邏輯，蓋被告既然於
    91年6月10日8時以後，始與丙○○約定由被告頂罪，被告豈
    會於91年6月10日凌晨1時許，即打電話給林玉萍「預告」其
    殺了被害人，益證被告之辯解，顯係卸責之詞，委無可取。
  (4)至於內政部警政署刑事警察局91年6月27日鑑驗書雖提及檢
    驗案發現場所扣得之煙蒂、證人乙○之外衣及自被告處扣得
    之被告外衣，均有來自被害人及被告以外之人血跡之可能，
    又該局94年5月17日鑑驗書提及丙○○ＤＮＡ檢驗與上開被
    告外衣上血跡ＤＮＡ─ＳＴＲ型別相同。然徵之被告與丙○○為多年之朋友，此據被告與丙○○分別供述在卷，是被告
    外衣上染有丙○○血跡，尚難遽謂丙○○案發時在現場並殺
    被害人。又案發現場所扣得煙蒂，因該煙蒂何時留下無法得
    知，因此煙蒂上血跡固為他人所有，仍不足證明留下血跡之
    人即為兇手。另乙○之外衣上血跡為他人所有，由於如前述
    乙○業己證稱該外衣為其所有，是其將被害人衣服脫下，換
    上其自己之外衣，是故乙○外衣上血跡固為他人所有，亦不
    足證明留下血跡之人即為兇手。從而，內政部警政署刑事警
    察局前開二份鑑驗書，尚亦不足作有利於被告之認定，並此
    說明。
三、綜上所述，本件事證明確，被告前開犯行，洵堪認定，應予
    依法論科。
四、查被告手持尖刀，朝被害人之左胸腔心臟部位力刺兩刀，穿
    透胸骨進入胸腔切斷勒間動脈，深入心臟，刺入左心室，足
    見被告用力之猛，其有致人於死之殺人犯意至為灼然，核被
    告所為，係犯刑法第271條第1項殺人罪。
五、原審以被告事證明確，予以論罪科刑，固非無見惟查如前述
    被告與被害人之爭執，並非出於被害人懷疑被告向警方檢舉
    害他涉有毒品案件被查獲，然原審判決卻為此認定，與事實
    不符，自有未洽。被告上訴仍執前詞否認犯罪，雖無理由，
    惟原判決既有上開可議之處，仍屬無可維持，應予撤銷改判
    。爰審酌被告曾有如事實欄所示之前科，此有本院被告前案
    紀錄表可參，僅因故與被害人發生爭執，不思以理性方式解
    決，竟持刀刺殺被害人，踐踏生命尊嚴與價值，犯後毫無悔
    意，並審酌被告與被害人為多年好友，因一時衝動而刺殺被
    害人二刀，並非預謀殺人，衡情應可接受矯治與教化，而有
    再社會化之可能，尚無必要使之立即與社會人群永久隔離等
    一切情狀，量處如主文第二項所示之刑，且基於被告所犯殺
    人罪，戕害他人性命之性質，本院認有褫奪公權之必要，爰
    諭知褫奪公權10年，以示懲儆。
六、經查被告持以行兇之尖刀一把雖為被告所有，但業經被告於
    91年6月10日8時許丟棄於台北縣重陽橋下，此據被告供承在
    卷，因該尖刀已滅失不存在，自毋庸宣告沒收，併予敘明。
據上論斷，應依刑事訴訟法第369條第1項前段、第364條、第299
條第1項前段，刑法第271條第1項、第37條第2項，判決如主文。
本案經檢察官郭啟東到庭執行職務。
中    華    民    國    95    年    3     月    30    日
                  刑事第十六庭審判長法  官  葉騰瑞
                                    法  官  莊明彰
                                    法  官  黃俊明
以上正本證明與原本無異。
如不服本判決，應於收受送達後十日內向本院提出上訴書狀，其
未敘述上訴之理由者並得於提起上訴後十日內向本院補提理由書
（均須按他造當事人之人數附繕本）。
                                    書記官  廖婷璇
中    華    民    國    95    年    3     月    30    日
附錄：本案論罪科刑法條全文
刑法第271條第1項
殺人者，處死刑、無期徒刑或 10 年以上有期徒刑。
前項之未遂犯罰之。


司法院資訊處製作；財團法人民間司法改革基金會備份。
